臺灣橋頭地方法院民事裁定
111年度簡抗字第7號
抗  告  人  蔡宏富  
相  對  人  蔡茂芳即誼家地產企業行

上列抗告人因與相對人間請求返還票據事件，對於中華民國111
年2月17日本院橋頭簡易庭111年度橋簡字第93號裁定提起抗告，
本院裁定如下：    
    主  文
原裁定廢棄。
抗告費用新臺幣壹仟元由相對人負擔。  
    理  由
一、抗告意旨略以：民事訴訟法第13條規定本於票據有所請求，
    得由票據付款地之法院管轄。兩造於民國110年9月3日就坐
    落高雄市○○區○○段00地號土地(下稱系爭土地)簽訂買賣議價
    委託書（下稱系爭委託書），伊因而交付新臺幣100萬元之
    票據（下稱系爭票據）委任相對人議價，伊請求相對人返還
    系爭票據，自係因票據涉訟，且系爭票據之付款銀行為兆豐
    商業銀行岡山分行，由此可知本院有管轄權。另本件係因買
    賣土地而涉訟，依民事訴訟法第10條規定：「因不動產之物
    權或其分割或經界涉訟者，專屬不動產所在地之法院管轄；
    其他因不動產涉訟者，得由不動產所在地之法院管轄」，系
    爭土地位於高雄市梓官區，本院確有管轄權，爰提起抗告，
    請求廢棄原裁定等語。
二、按本於票據有所請求而涉訟者，得由票據付款地之法院管轄
    ，民事訴訟法第13條定有明文。所謂「本於票據有所請求而
    涉訟」，專指執票人本於票據行使票據上之權利而言，故請
    求返還票據，非本於票據有所請求，無民事訴訟法第13條之
    適用（最高法院108年度台抗字第205號裁定意旨、司法院83
    年9月16日廳民二字第17264號函釋意旨參照）。次按因不
    動產物權而涉訟者，雖應專屬不動產所在地之法院管轄，然
    因買賣、贈與或其他關於不動產之債權契約，請求履行時，
    則屬債法上之關係，而非不動產物權之訟爭，應不在專屬管
    轄之列（最高法院71年台上字第4722號判決意旨參照）。又
    民事訴訟法第10條第2項雖規定，其他因不動產涉訟者，得
    由不動產所在地之法院管轄，惟所謂其他因不動產涉訟，應
    係指除因不動產之物權或其分割或經界訴訟外，直接與不動
    產本體請求有關之訴訟而言（最高法院86年度台抗字第79號
    裁定意旨參照）。另按當事人得以合意定第一審管轄法院。
    但以關於由一定法律關係而生之訴訟為限，民事訴訟法第24
    條第1項定有明文。次按民事訴訟法關於合意管轄之規定，
    除專屬管轄外，得排斥其他審判籍而優先適用（最高法院99
    年度台抗字第110號裁定意旨參照）。故當事人間以書面約
    定就其等因契約爭執涉訟時合意定第一審管轄法院者，當事
    人及法院均應受拘束，除專屬管轄外，得排斥其他審判籍優
    先適用。
三、經查：
　　㈠本件抗告人以其為承購系爭土地，與相對人簽訂系爭委託
      書，並交付系爭票據委任相對人議價，嗣後其調取系爭土
      地相關資料，發現系爭土地為土壤及地下水污染整治場址
      ，經高雄市政府環境保護局囑託公告登記為禁止處分之土
      地，相對人故意不告知上情，顯有利用詐術之行為，使其
      陷於錯誤，而為委任相對人議價之意思表示，其得依民法
      第88條第1項、第92條第1項規定，撤銷前開因錯誤及受詐
      欺而為委任之意思表示，兩造間之系爭委託書契約已合法
      解除，爰依民法第179條規定，請求相對人返還系爭票據
      等語。核抗告人請求返還之標的雖為票據，然此與本於票
      據行使票據上之權利有別，揆之前揭說明，本件無民事訴
      訟法第13條因票據涉訟之特別審判籍之適用。抗告人主張
      本件有民事訴訟法第13條規定之適用，故系爭票據付款地
      所在之法院，就本件訴訟有管轄權等語，殊不足採。又抗
      告人起訴主張其已撤銷其於系爭委託書所為之委任意思表
      示，依民法第179條規定，請求相對人返還系爭票據，此
      乃債法上之關係，而非因不動產物權之訟爭，非屬民事訴
      訟法第10條規定專屬管轄之列。另抗告人請求相對人返還
      系爭票據，亦非屬直接與不動產本體請求有關之訴訟，核
      與民事訴訟法第10條第2項所定「其他因不動產涉訟」之
      情形有間，而無該條項規定之適用。
　　㈡惟本件抗告人主張其因錯誤及受詐欺而簽訂系爭委託書，
      其已撤銷上開意思表示，系爭委託書因而無效，依民法第
      179條規定，請求返還系爭票據等語，依系爭委託書第7條
      約定：「因本契約而生之消費訴訟，雙方同意以不動產所
      在地之法院為第一審管轄法院」等語（原審卷第17頁），
      足見兩造已有合意管轄之約定。該合意管轄約定之消費訴
      訟，凡因請求確認系爭委託書之契約關係之成立、履行契
      約、或因契約之解除、撤銷、終止或因不履行契約而請求
      返還保證金（即系爭票據）、損害賠償等事項所提起之訴
      訟均屬之。本件既係因締結系爭委託書之意思表示是否基
      於錯誤及受詐欺為之，抗告人得否撤銷該意思表示，請求
      返還系爭票據所生之訴訟，應屬因系爭委託書契約而生之
      消費訴訟，依兩造合意管轄條款，自應由系爭土地所在地
      之法院即本院管轄。原裁定以本院無管轄權，而將本件移
      送臺灣屏東地方法院，應屬違誤。抗告意旨雖未指摘及此
      ，惟原裁定既有不當，即屬無法維持，自應由本院將原裁
      定予以廢棄，並發回本院橋頭簡易庭另為適法之處理。
四、據上論結，本件抗告為有理由，依民事訴訟法第436條之1第
    3項、第492條、第95條、第78條，裁定如主文。
中　　華　　民　　國　　111 　年　　3 　　月　　30　　日
                  民事第二庭審判長法  官　謝文嵐
                                  法  官  周佳佩
                                  法  官  許慧如 
以上正本係照原本作成。
不得再抗告。
中　　華　　民　　國　　111 　年　　3 　　月　　30　　日
　　　　　　　　　　　　　　　　　書記官　方柔尹